【裁判字號】    95,台上,1357
【裁判日期】    950629
【裁判案由】    給付報酬
【裁判全文】
最高法院民事判決            九十五年度台上字第一三五七號
    上  訴  人  鴻祥工程股份有限公司
    法定代理人  甲 ○ ○
    訴訟代理人  蔡 調 彰律師
    被 上訴 人  國高紙品股份有限公司
    法定代理人  乙○○○
    訴訟代理人  林 菊 芳律師
上列當事人間請求給付報酬事件，上訴人對於中華民國九十三年
八月十日台灣高等法院第二審判決（九十二年度上字第三四五號
），提起上訴，本院判決如下：
    主  文
原判決關於駁回上訴人請求給付新台幣二百十二萬一千五百二十
四元及自民國九十年一月二十一日起算利息之訴及該訴訟費用部
分廢棄，發回台灣高等法院。
其他上訴駁回。
第三審訴訟費用，除發回部分外，由上訴人負擔。
    理  由
本件上訴人主張：兩造於民國八十七年一月二十日簽訂「國高楊
梅廠新建工程」合約（下稱系爭合約），由伊承攬被上訴人廠房
新建工程。伊已依約完工並經被上訴人驗收合格，詎被上訴人就
依系爭合約應給付之第八期工程尾款新台幣（下同）四百六十八
萬元僅支付部分款項，尚有二百四十五萬一千四百二十八元未付
，另就變更追加工程款九十一萬五千零八十九元亦未支付，合計
積欠伊工程款三百三十六萬六千五百十七元等情，爰依承攬之法
律關係，求為命被上訴人如數給付，並自八十七年十二月十五日
起至清償日止加計法定遲延利息之判決（第一審命被上訴人如數
給付，被上訴人上訴第二審。原審廢棄關於命被上訴人給付超過
一百二十四萬四千九百九十三元及自九十年一月二十一日起算本
息部分判決，改判駁回上訴人該部分之訴，被上訴人就敗訴部分
未聲明不服，已告確定）。
被上訴人則以：上訴人完成之工程有(一)整棟廠房外牆裂痕累累、
(二)外牆每逢下雨時，室內即出現雨水滲入現象、(三)多數窗台遇雨
均有滲水現象、(四)室內隔間牆呈橫斷裂縫，門上牆面呈四十五度
裂縫、(五)樓層地板傾斜不平等項瑕疵，伊就上開瑕疵，得依民法
第二百二十七條不完全給付之規定，請求被上訴人賠償損害二百
十二萬一千五百二十四元，爰以上開損害賠償債權與上訴人之報
酬抵銷等語，資為抗辯。
原審將第一審所命被上訴人給付逾一百二十四萬四千九百九十三
元及自九十年一月二十一日起算利息部分之判決廢棄，改判駁回
上訴人該部分之訴，無非以：兩造簽訂系爭合約，由上訴人承攬
被上訴人廠房新建工程。被上訴人就依系爭合約應給付之第八期
工程尾款四百六十八萬元連同追加工程款九十一萬五千零八十九
元，除支付部分外，尚有三百三十六萬六千五百十七元未付等事
實，為兩造所不爭執，堪認為實在。而上訴人完成之工作物有上
述瑕疵，已經台灣省建築師公會桃園縣辦事處指派建築師鑑定屬
實，並認上述(一)項至(四)項之瑕疵，其成因多為施工品質控管問題
所致，所需修復費用為二百零一萬五千元。至兩造雖未具體約定
地板平整度標準，惟確有多處未達施工規範丙級平整度要求，依
中華民國建築師公會全國聯合會之說明，為不符一般工程慣例合
理要求之瑕疵，上述(五)項瑕疵所需修復費用為十萬六千五百二十
四元。合計被上訴人因工程之瑕疵之修補費用為二百十二萬一千
五百二十四元。被上訴人雖依民法第二百二十七條不完全給付規
定，請求債務不履行之損害賠償，惟本件既屬承攬之法律關係，
被上訴人即不得依同法第二百二十七條不完全給付之規定，請求
上訴人為債務不履行之損害賠償。被上訴人所主張之前開修復費
用應屬民法第四百九十三條之瑕疵修補請求權，而參諸民法第四
百九十八條、第四百九十九條規定，被上訴人基於承攬關係所生
之各項請求權，應自工作交付後經過五年始發現者，方為不得主
張。上訴人係於八十七年十二月十一日交付工作物，被上訴人至
遲於九十一年九月二十六日為前開請求並主張與上訴人之工程款
債權，互為抵銷，足認被上訴人所為之請求尚未罹於時效，上訴
人主張被上訴人之請求權已罹於時效而消滅云云，自無足採。又
上訴人請求給付自八十七年十二月十五日起算法定遲延利息部分
，無非以其於前一日開立統一發票向被上訴人請求，然該開立統
一發票行為，非即為被上訴人之給付係確定期限，亦難認有催告
之意思表示，依民法第二百二十九條第二項規定，上訴人自僅得
請求自訴狀繕本送達翌日即九十年一月二十一日起算之利息，超
過部分利息之請求，即非有據。從而，被上訴人以前開得請求損
害賠償債權與系爭工程款抵銷後，上訴人除得請求給付一百二十
四萬四千九百九十三元及自九十年一月二十一日起算本息部分外
，自不得再請求其餘之工程款本息等詞，為其判斷之基礎。
一廢棄發回部分（即原判決關於駁回上訴人請求給付二百十二萬
  一千五百二十四元及自九十年一月二十一日起算利息之訴部分
  ）：
按民事訴訟採不干涉主義，凡當事人所未聲明之利益，不得歸之
於當事人，所未提出之事實及證據，亦不得斟酌之，本院著有四
十七年台上字第四三０號判例可資參照。查被上訴人一再表示其
係依民法第二百二十七條不完全給付之規定，請求上訴人負債務
不履行之損害賠償，並以該損害賠償債權與系爭工程款抵銷，並
非主張定作人之瑕疵修補請求權（原審卷(二)二四頁、九０頁背面
）。原審認上訴人之工作有瑕疵，應依民法第四百九十三條瑕疵
修補之規定賠償被上訴人損害，被上訴人並得以該損害賠償為抵
銷，顯係就被上訴人所未主張之利益歸之於被上訴人，已難認為
適法。又承攬之工作有瑕疵者，依民法第四百九十三條至第四百
九十五條規定，定作人得按其情形為瑕疵修補、償還修補必要費
用、減少報酬、損害賠償等項請求，或解除契約。而定作人上開
瑕疵擔保之各項權利，如其瑕疵自工作交付後經過一年始發見者
，不得主張；工作為建築物，或其他土地上之工作物，或為此等
工作物之重大修繕（下稱工作物瑕疵）者，前開期限延長為五年
；如承攬人故意不告知其工作之瑕疵者，一般瑕疵發見期限延長
為五年，工作物瑕疵發見期限延長為十年。又定作人之瑕疵修補
請求權、修補費用償還請求權、減少報酬請求權、損害賠償請求
權或契約解除權，均因瑕疵發見後一年間不行使而消滅，民法第
四百九十八條至第五百條、第五百十四條分別定有明文。依上說
明，承攬工作之瑕疵發見期限，與承攬工作發生瑕疵時定作人之
各項請求權消滅時效之期間不同，亦即定作人於工作交付後（工
作無須交付者自工作完成時），未於法定期限內發見瑕疵者，固
不得主張瑕疵擔保之各項請求權，惟於瑕疵發見後一年內不行使
瑕疵擔保之各項請求權時，承攬人取得時效抗辯權。查系爭工程
於八十七年十二月十一日驗收交付，既為原審確定之事實，依被
上訴人提出之照片（一審卷四三頁至五七頁），被上訴人似於八
十八年二月十八日前即已發見上述瑕疵，乃被上訴人竟遲至九十
一年九月二十六日始為抵銷抗辯，則上訴人主張被上訴人之瑕疵
擔保請求權已罹於時效，是否毫無足取？亦非無再進一步推求之
必要。原審未詳為調查審認被上訴人何時發見瑕疵，遽以被上訴
人於工作物交付後未逾五年期限已為抵銷抗辯，依民法第四百九
十八條、第四百九十九條規定，其瑕疵修補請求權尚未罹於時效
，得與上訴人之報酬為抵銷為由，而為不利上訴人判決，尤有可
議。上訴論旨，指摘原判決關此部分為不當，求予廢棄，非無理
由。
二駁回上訴部分（即原判決關於駁回上訴人請求給付三百三十六
  萬六千五百十七元自八十七年十二月十五日起至九十年一月二
  十日止之利息之訴部分）：
查原審本於上述理由而為此部分上訴人敗訴之判決，經核於法並
無違誤。上訴論旨，指摘原判決關此部分為不當，求予廢棄，非
有理由。
據上論結，本件上訴為一部有理由，一部無理由。依民事訴訟法
第四百七十七條第一項、第四百七十八條第二項、第四百四十九
條第一項、第七十八條，判決如主文。
中    華    民    國  九十五  年    六    月  二十九  日
                      最高法院民事第八庭
                          審判長法官  顏  南  全
                                法官  鄭  傑  夫
                                法官  蘇  清  恭
                                法官  劉  福  聲
                                法官  葉  勝  利
      本件正本證明與原本無異
                                      書  記  官
中    華    民    國  九十五  年    七    月   十三   日
                                                      Ｋ


司法院資訊處製作；財團法人民間司法改革基金會備份。
